臺灣高雄地方法院民事判決
111年度雄簡字第1494號
原      告  黃文吉  

被      告  王尉永  


訴訟代理人  初映緗  
上列當事人間請求侵權行為損害賠償事件，原告提起刑事附帶民
事訴訟，經本院刑事庭裁定移送前來（111年度交簡附民字第74
號），本院於民國111年9月7日言詞辯論終結，判決如下：
    主     文
一、被告應給付原告新臺幣（下同）301,415元，及自民國（下
    同）111年5月6日起至清償日止，按週年利率5％計算之利息
    。
二、原告其餘之訴駁回。
三、訴訟費用壹仟元由被告負擔。
四、本判決原告第一項得假執行；但被告如以301,415元為原告
    預供擔保，得免為假執行。
五、原告其餘假執行之聲請駁回。
    事實及理由
一、原告主張：被告於110年6月26日13時30分許，駕駛車牌號碼
    000-0000號自用小客車，沿高雄市苓雅區光華一路慢車道由
    南往北方向行駛，行經光華一路與林泉街右轉林泉街時，本
    應注意兩車並行之間隔，並隨時採取必要之安全措施，而依
    當時天候晴、日間自然光線、柏油路面乾燥、無缺陷、無障
    礙物、視距良好之情形下，並無不能注意之情事，竟疏未注
    意及此，貿然右轉，適伊自同向右後側騎乘車牌號碼000-00
    00號電動機車（下稱系爭機車）駛至，兩車因而發生碰撞（
    下稱系爭事故），致伊受有左胸挫擦傷、左膝挫擦傷、右足
    踝挫傷等傷害（下稱系爭傷勢）。伊因此受有如附表所示之
    損害，爰依民法第184 條第1 項前段提起本件訴訟。並聲明
    ：被告應給付原告479,140元，及自起訴狀繕本送達翌日起
    至清償日止，按年息5％計算之利息。
二、被告則以：伊固不爭執就系爭事故之發生有過失，然原告亦
    有未注意車前狀況之過失，應據以減輕伊之賠償責任。又伊
    對於原告請求賠償之項目，僅同意大東醫院之醫療費用，其
    餘均不同意等語，資為抗辯，並聲明：原告之訴駁回。
三、兩造不爭執事項：
  ㈠原告於110年6月26日13時30分許，駕駛車牌號碼000-0000號
    自用小客車，沿高雄市苓雅區光華一路慢車道由南往北方向
    行駛，行經光華一路與林泉街右轉林泉街時，本應注意兩車
    並行之間隔，並隨時採取必要之安全措施，而依當時天候晴
    、日間自然光線、柏油路面乾燥、無缺陷、無障礙物、視距
    良好之情形下，並無不能注意之情事，竟疏未注意及此，貿
    然右轉，適同向右後側之原告騎乘車牌號碼000-0000號電動
    機車駛至，兩車因而發生碰撞，致原告受有左胸挫擦傷、左
    膝挫擦傷、右足踝挫傷等傷害。
　㈡被告犯過失傷害罪，經本院111年度交簡字第1143號刑事判決
    處拘役30日。
四、本件之爭點為：㈠原告依侵權行為法律關係請求被告負損害
    賠償責任，是否有理由？㈡原告就損害之發生或擴大，是否
    與有過失？㈢原告請求被告損害賠償之項目及金額，是否於
    法有據並相當？茲分別論述如下：
  ㈠原告依侵權行為法律關係請求被告負損害賠償責任，是否有
    理由？
    按車輛行駛時，駕駛人應注意車前狀況及兩車併行之間隔，
    並隨時採取必要之安全措施，道路交通安全規則第94 條第3
     項定有明文。查系爭事故發生當時天候晴、日間自然光線
    ，柏油路面乾燥、無缺陷、無障礙物、視距良好等情，有道
    路交通事故調查報告表（一）在卷可參，即客觀上並無不能
    注意之情事，然被告於行駛有號誌之交岔路口附近時，卻未
    注意與右側車輛之間隔即貿然右轉，肇致本件交通事故發生
    ，並為被告所不爭執，是原告主張：被告上開行為應就本件
    車禍之發生負過失之責等語，堪信為真。又因被告上開過失
    行為致原告受有系爭傷勢，有大東醫院診斷證明書在卷可稽
    （附民卷第11頁），足見被告之上開過失行為與原告前揭傷
    害間有相當因果關係，則原告依前揭侵權行為法律關係，請
    求被告賠償其所受損害，於法洵屬有據。
  ㈡原告就損害之發生或擴大，是否與有過失？
  1.被告抗辯：原告就系爭事故之發生，亦有未注意車前狀況之
    過失云云，惟為原告所否認，經查：原告於當庭陳稱：機車
    遭碰撞處為中間部位等語，被告則當庭自陳：其汽車碰撞點
    為右前輪葉子板及引擎蓋那邊有滑過去等語（本院卷第96葉
    ），參以現場車損照片（本院卷第97-99頁），被告汽車擦
    撞處確實在引擎蓋前方處，且原告機車倒在被告右前方處，
    如依被告抗辯：原告疏未注意車前狀況直行云云，則原告自
    前方撞擊被告車輛之力量於碰撞後，理應會導致原告所騎車
    輛在被告車身右側倒臥，而非於被告車輛前方，且車輛碰撞
    點亦應係為原告機車前側而非車身部位，可見原告所述是被
    告未注意車前狀況及兩車併行之間隔，即逕自右轉撞擊系爭
    車輛，較符合現場事故圖及現場照片所示，被告抗辯原告未
    注意車前狀況，始發生碰撞云云，與前述客觀證據不符，並
    無可採。
  2.依前述說明，論究兩造之肇事責任，僅有被告違反應注意車
    前狀況及兩車併行之間隔規定，而有違規情事以致肇事，原
    告並無過失。原告主張其就本件車禍之發生無過失，應屬有
    據，至被告辯稱本件車禍之發生，原告與有過失云云，則無
    可採。
  ㈢原告請求被告損害賠償之項目及金額，是否於法有據並相當
    ？
  ⒈醫療費用部分：原告提出大東醫院收費單據，合計1,140元，
    且此部分就醫費用為被告所不爭執，應堪認定為真實。另原
    告提國軍醫院、宏庚診所、上禾診所、西河損傷接骨所之診
    斷證明書，其患部為左胸肋部鈍挫傷、肋骨骨折等情，受傷
    部位與車禍後第一時間就診之大東醫院所診斷之傷部在左胸
    處大致相符，且上開就診時間均在系爭事故發生後半年之內
    ，衡情於交通事故發生時，先就近送往附近醫療院所診治，
    其後患者依其病況轉至其他醫院繼續醫療之情形所在多有，
    尚難以國軍醫院、宏庚診所、上禾診所、西河損傷接骨所均
    非原告車禍後第一時間就診之醫院，遽論於該些醫院診療非
    因系爭傷勢所支出之醫療費用，是被告抗辯國軍醫院、宏庚
    診所、上禾診所、西河損傷接骨所支出醫療費用不應計入，
    要屬無據。又依原告提出之醫療單據，國軍醫院支出360元
    、宏庚診所支出1,390元、西河損傷接骨所支出5,340元上、
    禾診所支出17,400元，本院斟酌上開單據所載之項別尚屬有
    據，應予准許。是原告請求醫療費用於25,630元（計算式：
    1,140＋360＋1,390＋5,340＋17400＝25,630）為有理由，逾此部
    分，因原告並未提出相關單據證明有支出之事實，則難允准
    。  
  ⒉不能工作損失部分：原告主張系爭事故時，為餐飲外送平台F
    OODPANDA之外送員，依110年4至6月收入平均值為每月101,7
    40元，且因系爭傷勢醫囑須休養3個月，受有不能工作損失
    計305,220元等情，業據提出報酬清單為證（本院卷第21-27
    頁、第103頁）。查宏庚專科診斷證明記載，須休養3個月等
    語，而原告陳明其系爭事故時從事外送員，堪認其從事體力
    勞動職業，醫囑原告繼續進行復健，堪認原告應有3個月無
    法擔負其從事之體力勞動工作。再以，原告車禍時任職FOOD
    PANDA外送員，其提出110年4、5、6月承攬報酬依序為85,83
    3元、103,692元、115,695元，依此計算平均每月所得承攬
    報酬為101,740元【（85,833＋103,692＋115,695)÷3＝101,740
    】。參酌外送員並非領有固定薪資，其收入端視其接單件數
    ，主要為外送員送餐服務付出勞力所得代價，須扣除其機車
    油費及折舊等成本始為其勞動所得，本院認應以原告所得承
    攬報酬扣除10分之1之成本為其通常可得收入，故原告受傷
    當時每月通常可得收入為91,566元（101,740×9/10＝91,566
    ）。依此計算原告因傷不能工作所受損害為274,698元（91,
    566×3＝274,698）。原告請求被告賠償工作薪資損失274,698
    元為有理由，逾此部分為無理由。 
　⒊機車修理費用：系爭車輛為108年6月出廠，因本件車禍修理
    費用為35,540元，有估價單可參（附民卷第655頁）；則系
    爭車輛既非新車，依上開說明，其修復時材料更換係以新品
    替換舊品，計算零件材料之損害賠償數額時，應扣除折舊部
    分始屬合理。依行政院所頒固定資產耐用年數表及固定資產
    折舊率表，【機械腳踏車】之耐用年數為3年，依平均法計
    算其折舊結果（即以固定資產成本減除殘價後之餘額，按固
    定資產耐用年數表規定之耐用年數平均分攤，計算折舊額）
    ，每年折舊率為3 分之1 ，並參酌營利事業所得稅查核準則
    第95條第6 項規定「 固定資產提列折舊採用定率遞減法者
    ，以1 年為計算單位，其使用期間未滿1 年者，按實際使用
    之月數相當於全年之比例計算之，不滿1月者，以1 月計」
    ，上開【機械腳踏車】自出廠日108年6月，迄本件車禍發生
    時即110年6月26日，已使用2年1月，則零件扣除折舊後之修
    復費用估定為12,957元【計算方式：1.殘價＝取得成本÷( 耐
    用年數＋1)即27,040÷(3+1)≒6,760（小數點以下四捨五入）
    ；2.折舊額 ＝(取得成本－殘價)×1/（耐用年數）×（使用年
    數）即(27,040－6,760) ×1/3×（2+1/12）≒14,083（小數點
    以下四捨五入）；3.扣除折舊後價值＝（新品取得成本－折舊
    額）即27,040－14,083＝12,957】，加計不算入折舊之工資7,
    000元、道路救援費用1,500元，合計21,457元（計算式：12
    ,957＋7,000＋1,500＝21,457）為有理由，逾此部分則無理由
    。　
  ⒋手機修復費用部分：原告主張手機毀損修復花費8,500元一情
    ，業據其提收據一紙在卷（附民卷第65頁)為證。按當事人
    主張有利於己之事實者，就其事實有舉證之責任，民事訴訟
    法第277條前段有明文規定，原告雖主張因系爭事故須支出
    手機維修費云云，然為被告所否認，並執前詞拒絕給付，而
    原告未提出毀損照片供本院審認是否因系爭事故導致手機損
    壞，則就手機部分之請求為無理由，應予駁回 
　⒌慰撫金部分：按不法侵害他人之身體、健康、名譽、自由、
    信用、隱私、貞操，或不法侵害其他人格法益而情節重大者
    ，被害人雖非財產上之損害，亦得請求賠償相當之金額，民
    法第195 條第1 項前段定有明文。又慰撫金之多寡，應斟酌
    雙方之身份、地位、資力與加害之程度及其他各種情形核定
    相當之數額；其金額是否相當，自應依實際加害情形與被害
    人所受之痛苦及雙方之身份、地位、經濟狀況等關係決定之
    。經查，被告因過失不法侵害原告之身體，致原告系爭傷害
    ，已如前述，揆諸前揭法律規定，原告就其所受非財產上損
    害向被告請求損害賠償，為有理由，應予准許。本院斟酌原
    告所受傷害之傷勢程度、所須休養期間、復原情形及精神痛
    苦，再衡量兩造當庭自陳之學歷、職業、收入、資產狀況等
    節（本院卷第95頁），並參酌兩造之財產資力（有兩造之稅
    務電子閘門財產所得調件明細表可參，因屬個人隱私，僅予
    參酌，不予揭露）等一切情狀，認精神慰撫金數額以20,000
    元為適當，逾此範圍之部分，則屬過高，不應准許。
  ⒍依上所述，原告得請求被告賠償之金額共341,785元（25,630
    ＋274,698＋21,457+20,000＝341,785）。又保險人依本法所為
    之保險給付，視為被保險人損害賠償金額之一部分，被保險
    人受賠償請求時，得扣除之，強制汽車責任保險法第32條定
    有明文。本件交通事故發生後，原告已領取強制責任保險之
    保險金40,370元，為兩造所不爭執，則原告所得請求被告賠
    償之金額自應再扣除40,370元，而減為301,415元。
五、綜上所述，本件原告依侵權行為法律關係，請求被告給付30
    1,415元，及自起訴狀繕本送達翌日即111年5月6日（附民卷
    第71頁）起至清償日止，按週年利率5％計算之利息，為有理
    由，應予准許。逾此範圍，非有理由，應予駁回。
六、本判決原告勝訴部分係依民事訴訟法第427 條第1 項規定適
    用簡易訴訟程序，所為被告敗訴判決，應適用民事訴訟法第
    389 條第1 項第3 款之規定，依職權宣告假執行（此部分原
    告所為假執行之聲請並無必要）。併依同法第392 條第2 項
    規定諭知被告得供相當擔保金額後免為假執行。原告敗訴部
    分，其假執行之聲請亦無理由而應併予駁回。
七、本件事證已臻明確，兩造其餘主張陳述及所提證據方法，經
    本院斟酌後認均不足以影響本判決結果，自無逐一詳予論駁
    之必要，併此敘明。
八、本件損害賠償事件乃刑事附帶民事訴訟，由刑事庭移送前來
    ，原告另就機車修繕費用、手機修繕費用部分裁判費1,000 
    元，本院認上開訴訟費用應依民事訴訟法第79條規定，酌量
    情形由被告全部負擔，爰判決如主文第3項所示。 
中　　華　　民　　國　　111 　年　　10　　月　　12　　日
                  高雄簡易庭  法      官    鄧怡君
附表
編號 請求項目 金額 （新臺幣） 內容 證據出處 備註 1 醫療費用 29,880元  大東醫院：3,250元  附民卷P13-19 單據金額合計為1,140    國軍醫院：1,800元  附民卷P21-23 單據僅有一張360    元（三張相同）。    宏庚診所：2,290元  附民卷P27-41 可辨識之單據金額共計1,390元。    上禾診所：17,400元 附民卷P45-51 本院卷P75-81頁     西河診所：5,340元 附民卷P53  2 不能工作損害 305,220元  收入證明-附民卷P55-63 診斷證明書-附民卷P25  3 機車修理費 35,540元  估價單-附民卷P65  4 手機修復費 8,500元  收據-附民卷P65  5 精神慰撫金 100,000元    
以上正本係照原本作成。
如對本判決上訴，須於判決送達後20日內向本院提出上訴狀。如
委任律師提起上訴者，應一併繳納上訴審裁判費。　　　　　　
中　　華　　民　　國　　111 　年　　10　　月　　12　　日
                              書記官   吳語杰